臺灣彰化地方法院交通事件裁定　　　　 96年度交聲字第746號
原處分機關　交通部公路總局臺中區監理所彰化監理站
異　議　人
即受處分人　甲○○
上列異議人即受處分人因違反道路交通管理處罰條例案件，對於
交通部公路總局臺中區監理所彰化監理站中華民國96年8月7日所
為之處分（原處分案號：彰監四字第裁64-I00000000、64-I0000
0000號），聲明異議，本院裁定如下：
    主  文
原處分撤銷。
甲○○不罰。
    理  由
一、按法院受理交通事件，準用刑事訴訟法之規定，道路交通管
    理處罰條例第89 條前段定有明文，是刑事訴訟法第154條第
    2 項「犯罪事實應依證據認定之，無證據不得認定其犯罪事
    實」規定及最高法院40年台上字第86號判例所揭示「事實之
    認定，應憑證據，如未能發現相當證據，或證據不足以證明
    ，自不能以推測或擬制之方法，為裁判基礎」之旨，於法院
    審理行為人違反道路交通管理處罰條例案件時，當有其適用
    。是以法院於審理行為人違反道路交通管理處罰條例案件，
    當踐行完畢調查證據之程序後，為事實之認定時，如就原處
    分機關所認定之行為人違規之事實仍有合理之訴訟上懷疑，
    而無法百分之百確信行為人確有該當於道路交通管理處罰條
    例各該處罰條文之構成要件事實時，此際即應依訴訟上之待
    證事實「倘有懷疑，則從被告之利益作解釋」（ in dubio
    pro reo ）之證據法則，作對受處分人有利之認定。次查道
    路交通管理處罰條例之立法目的乃為加強道路交通管理，維
    護交通秩序，確保交通安全，其本質在維持行政上之秩序，
    達成國家維持交通秩序之行政目的，因而，對於違反本條例
    所規定行政上義務之行為人科處制裁，其性質上屬於行政秩
    序罰，準此，其處罰對象必限於違反行政上義務之人，倘非
    違反行政上義務之行為人，則無受行政秩序罰之理由。
二、異議人聲明異議意旨略以：異議人事發當時並未前往違規地
    點，且該違規車輛非屬異議人所有，舉發單上簽收人亦非本
    人簽名，應係異議人之身分遭冒用，為此聲明異議，請求撤
    銷原處分等語。
三、本件原處分機關認異議人甲○○於民國（下同）96 年2月11
    日13 時40分許，駕駛車牌號碼A6-5271號自小客車，行經彰
    化縣田尾鄉○○路、光復路路口時，因有「不依標誌、標線
    號誌指示」之違規事實，為彰化縣警察局北斗分局員警陳進
    忠當場舉發，另異議人甲○○於96 年2月13日15時26分許，
    駕駛車牌號碼B4-4787 號自小客車，行經彰化縣鹿港鎮○○
    路、永安路路口時，因有「行至有號誌路口前行車道擁塞仍
    逕行駛入妨礙其他車輛通行」之違規事實，為彰化縣警察局
    鹿港分局員警林克陽當場舉發，原處分機關爰依道路交通管
    理處罰條例第48 條1項第2款及第58條第3款，各裁處罰鍰新
    臺幣1800元及1200元，並依同條例第63條第1項記違規點數1
    點，此有彰化縣警察局彰警交字第I00000000、I00000000號
    舉發違反道路交通管理事件通知單（下稱舉發單）各一紙在
    卷可稽。惟異議人堅決否認有上揭違規行為，辯稱：可能是
    乙○○簽寫我的名字，因為他之前有跟我弟弟借過我的身分
    證，而且我的體型跟乙○○很相似等語。然證人乙○○經本
    院2 次傳訊皆未到庭作證。至舉發員警即證人陳進忠及林克
    陽雖到庭證稱：是當庭之異議人所開車及簽名的。惟經核卷
    附前揭舉發單之移送聯上「甲○○」之簽名，與異議人於聲
    明異議狀、本院當庭書寫及訊問筆錄末所簽之「甲○○」，
    其間有關運筆、勾取、轉折及書寫之慣性等處，並非相符，
    有上開舉發單、聲明異議狀及本院96 年9月27日訊問筆錄附
    卷可稽。又舉發員警之陳述性質上不過為證人之證詞，其證
    據證明力之高低，仍應委由法院依經驗法則及論理法則，本
    於確信而為判斷。查證人即舉發員警陳進忠及林克陽與受處
    分人素不相識，應無怨隙，足信證人陳進忠及林克陽於本院
    審理時之結證應無虛偽之可能，應係本於自己值勤時肉眼觀
    察之確信所為之陳述。惟證人之供述證據於知覺、表達之過
    程或因本案案發時間相隔久遠，細節難免不復記憶，而有摻
    雜各種錯誤之危險性，且上開舉發單亦無從證明異議人有前
    揭違規之行為。異議人辯稱：非其違規，係遭人冒名等語，
    尚非不可採信。
四、綜上所述，原處分機關認定受處分人有前開違反道路交通管
    理處罰條例之違規事實，惟本件違規之行為人尚無積極證據
    認係異議人，已如前述，原處分機關未予詳察，遽對異議人
    為前開裁決，即難認為允當，應認異議人之異議為有理由，
    自應由本院將原處分撤銷，改諭知異議人甲○○不罰，以資
    適法。至於本件是否係因乙○○故意冒用異議人之身分證件
    及簽名所致，既有部分事證顯示可疑，即宜再予詳查，而將
    冒名偽造署押或偽造文書部分另函移請臺灣彰化地方法院檢
    察署偵辦，附此說明。
據上論斷，應依道路交通案件處理辦法第20條前段，裁定如主文
。
中　　華　　民　　國　　96　　年　　10　　月　　31　　日
                  臺灣彰化地方法院交通法庭
                                法  官  姚銘鴻
以上正本證明與原本無異。
如不服本裁定，應於裁定送達後5日內向本院提出抗告狀（須附
繕本）。
中　　華　　民　　國　　96　　年　　10　　月　　31　　日
                                書記官　郭佳雯
